【裁判字號】    89,訴,1035
【裁判日期】    890711
【裁判案由】    給付貨款
【裁判全文】
臺灣臺北地方法院民事判決  八十九年度訴字第一○三五號
    原      告    嘉新食品化纖股份有限公司
    法定代理人    甲○○○
    訴訟代理人    乙○○
    被      告    丁○○○
                  即潘美連
    兼訴訟代理人  丙○○      .
右當事人間給付貨款事件，本院判決如左：
    主    文
被告應連帶給付原告新台幣壹佰壹拾萬柒仟捌佰元及自民國八十九年三月十一日起至
清償日止按年利率百分之五計算之利息。
訴訟費用由被告連帶負擔。
本判決於原告以新台幣元參拾柒萬元供擔保後，得假執行。
    事    實
甲、原告方面：
壹、聲明：如主文第一項所示，及為以供擔保為條件之假執行宣告。
貳、陳述：
一、被告丙○○於民國八十七年八月三日邀其妻潘美蓮為連帶保證人，與原告簽訂產
    品供應合約，向原告購買飼料產品，約定貨款給付期限為「每一個月結算，開立
    六十日內到期票據」，被告分別於八十七年十二月三十日及八十八年三月三十日
    簽發本票五紙，票款金額合計新台幣（下同）一百五十三萬零三百元用以支付貨
    款，依前開合約被告應於八十八年五月三十日前兌現全部本票票款，惟被告僅兌
    現其中四十二萬二千五百元，餘欠一百一十萬七千八百元，經原告屢次催收，被
    告均置之不理。
二、曾假扣押其不動產，另抓豬作為抵償，但被告要求留下部分豬以為生活之需，協
    議內容只抵償部分貨款，有約定定價以售予第三人之價格為準，共賣四十二萬二
    千五百元，已自總價中扣除，協議書第二項之約定是准許分期付款，不是全部抵
    償完畢。
三、被告於八十八年三月三十日計欠原告飼料貨款一百五十三萬零三百元未償，經屢
    次催收未果，於八十八年八月三十日聲請台灣屏東地方法院執行假扣押查封被告
    丙○○所有屏東縣大溪路十一巷二十一之三十號房屋豬舍及豬舍內飼養之豬隻公
    豬六頭、母豬七十八頭、小豬五十頭，並預定於八十八年九月九日上午公開拍賣
    該豬隻，惟於拍賣前被告再三向原告懇求留下部分豬隻作為往後生活之依據，原
    告顧念其生活並考量公開拍賣可能影響價格，故雙方遂於八十八年九月八日上開
    簽立協議書，被告同意將公豬五頭，母豬六十四頭，仔豬五十頭交由原告處理抵
    充貨款，價格以售予第三人之價格為依據原告則不得就其他所剩餘之十四隻母豬
    及四十八隻仔豬扣押追索，嗣後原告遂向法院撤銷豬隻部分之查封，並找來第三
    人周豐田進行抓豬，第三人周豐田共抓取公豬三隻、母豬六十四隻、未離乳小豬
    五十隻，計支付原告四十二萬二千五百元。其中公豬二隻由被告丙○○以每隻六
    千元自行買回，惟丙○○並未依約支付豬款一萬二千元，故本件代物清償之貨款
    僅四十二萬二千五百元。
四、關於所賣豬隻價格，原告與被告既事先協議以售予第三人價格為依據，被告即不
    得事後反悔有所爭執，再依當時中南部毛豬交易行情，每百公斤豬價約五千八百
    元至六千二百元，該六十七隻大豬依市價也僅四十一萬餘元，況且該豬隻有些都
    在百公斤以下又瘦弱飼相不佳，賣不到好價錢，原告自己亦僅願以每頭六千元之
    價格買回公豬，可見其豬價格並不好，第三人周豐田以四十二萬二千五百元承受
    該豬隻，亦與市價相當，並無低買低賣情形。
參、證據：聲請傳喚證人周豐田，並提出產品僅應合約書影本一件、本票影本五張、
    切結書、付款支票、現金匯款單、沖帳明細、八十八年九月八日報紙之毛豬交易
    行情、照片三十幀為證。
乙、被告方面：
壹、聲明：原告之訴及假執行之聲請均駁回。
貳、陳述：
一、被告丙○○與原告簽訂產口供應合約書向原告購買飼料產品，分別於八十七年十
    二月三十日及八十八年三月三十日所簽發之支票五紙支付貨款合計一百五十三萬
    零三百元，被告於八十八年九月八日已依債務本旨代物清償交付原告被告所飼養
    之公豬五隻、母豬六十四隻及仔豬五十隻，依交付當時身市價已逾貨款一百五十
    三萬零三百元而清償完畢，被告當時在現場共計飼養有公豬五隻、母豬七十八隻
    及仔豬九十八隻，因上開代物清償所交付之豬隻已足夠清償貨款，原告始未對被
    告所飼養之其他剩餘之母豬十四隻及仔豬四十八隻財產另為扣押，更有載明公司
    不得再追索欠款。被告既已依債務本旨代物清償經原告公司受領完畢，並無積欠
    原告公司貨款，債之關係已消滅，原告請求為無理由。
二、原告所稱被告所有豬隻計賣四十二萬二千五百元賣價，伊覺得太低，伊不相信，
    伊豬隻價值一百餘萬元，可全部抵償完畢，豬隻伊原要自賣，但原告不同意，他
    們要自己賣。
三、又以八十八年九月八日屏東縣肉品市場交易價格，每頭肉豬平均重量為一○五點
    ○九公斤，每頭肉豬為五八六六元，依一般市場行情，三隻仔豬相當於一頭肉豬
    ，每頭公豬或母豬相當於三頭肉豬，故被告所清償之公豬五隻及母豬六十四隻即
    相當於二百零七頭肉豬（六十四加五乘三等於二○七），仔豬五十隻即相當於肉
    豬十六隻（五十除三等於十六點六六），故被告九月八日所清償之豬隻，即相當
    於二百二十三頭豬，市價為一百三十萬八千一百一十八元（二二三頭乘五八六六
    元等於0000000元）。
參、證據：提出協議書影本、屏東市場八十八年九月八日報價表、屏東縣肉品市場股
    份有限公司出具之證明書為證。
    理    由
一、原告起訴主張被告丙○○邀其妻潘美蓮為連帶保證人，與原告簽訂產品供應合約
    ，向原告購買飼料產品，被告分別簽發本票五紙，票款金額合計一百五十三萬零
    三百元用以支付貨款，依約被告應於八十八年五月三十日前兌現全部本票票款，
    惟被告僅兌現其中四十二萬二千五百元，請求被告連帶給付一百一十萬七千八百
    元及利息。被告則以其業八十八年九月八日已依債務本旨代物清償交付原告被告
    所飼養之公豬五隻、母豬六十四隻及仔豬五十隻，依交付當時身市價已逾貨款一
    百五十三萬零三百元而清償完畢，且協議書更載明公司不得再追索欠款。被告既
    已代物清償經原告公司受領完畢，並無積欠原告公司貨款等語置辯。
二、本件原告主張被告丙○○於八十七年八月三日以其妻潘美蓮為連帶保證人，與原
    告簽訂產品供應合約，向原告購買飼料產品，被告等並分別於八十七年十二月三
    十日及八十八年三月三十日簽發本票五紙，票款金額合計一百五十三萬零三百元
    用以支付貨款，嗣被告無力繳付上開款項，經原告聲請假扣押被告丙○○所有豬
    隻，其後雙方進而協議以丙○○所有公豬五隻、母豬六十四隻、仔豬五十隻由原
    告處理抵充貨款等情，有卷附出產品僅應合約書影本一件、本票影本五張、協議
    書影本一件等為證，復為被告等到庭所不爭執，自堪信原告此部分之主張為真正
    。
三、本件兩造所爭執者在上開被告丙○○所有豬隻抵償之金額是否業已全部抵償完畢
    或僅抵償部分債務：
（一）本件依被告所提出兩造所不爭執之協議書內容略謂：「一、茲丙○○君允許其
      所有之公豬五豬、母豬六十四隻、仔豬五十隻無條件由公司處理，以抵充欠款
      ，價格以售予第三人之價格為依據。二、公司不得再對其所擁剩餘之十四隻母
      豬及四十八豬仔豬扣押追索。」其協議書第二條雖稱原告不得再對被告所有剩
      餘豬隻扣押追索欠款；惟協議書第一條既已明言上開豬隻之價格以售予第三人
      之價格為依據，則足認兩造之真意在以上開豬隻售予第三人之價格定其抵償之
      數額，非可單從協議書第二條即認被告已將上開豬隻抵償被告對原告之全部債
      務，否則雙方可逕言明抵償全部債務，而不必在約定該豬隻之價格以售予第三
      人之價格定其抵償數額。被告辯稱依協議書第二條約定觀之，已全部抵償完畢
      云云，尚不足採。
（二）被告丙○○所有上開豬隻，經原告賣予周豐田計四十二萬二千五百元，業經證
      人周豐田到庭證述明確，被告亦不否認證人周豐田為到場抓豬之人，被告雖另
      辯稱：當日有很多人來買豬，不是只有他（周豐田）云云，然兩造既已言明上
      開豬隻交由原告處理，且證人周豐田亦證稱：前去抓豬之人尚有其朋友，因為
      抓豬需要人手等語，以被告所有上開豬隻眾多，衡情亦屬合理。再參以被告所
      提出之屏東市場八十八年九月八日報價表、屏東縣肉品市場股份有限公司出具
      之證明書之毛豬交易價格為每隻豬（平均為一○五點○九公斤）價格為五千八
      百六十六元，原告所提出九月七日之各地毛豬交易行情屏東之交易價格為六千
      零五十二元相差不大，以此價格衡量被告丙○○所有豬隻與上開四十二萬二千
      五百元亦屬相當，是證人周豐田所為上開證言應屬可採。至被告丙○○陳稱：
      「依一般市場行情，三隻仔豬相當於一頭肉豬，每頭公豬或母豬相當於三頭肉
      豬，故被告所清償之公豬五隻及母豬六十四隻即相當於二百零七頭肉豬（六十
      四加五乘三等於二○七），仔豬五十隻即相當於肉豬十六隻（五十除三等於十
      六點六六），故被告九月八日所清償之豬隻，即相當於二百二十三頭豬，市價
      為一百三十萬八千一百一十八元（二二三頭乘五八六六元等於0000000
      元）」等語，經詢以被告丙○○計算之依據，被告丙○○亦稱上開計算並無依
      據，則被告丙○○上開答辯，即難以採信。
（三）綜上所述，本件參以原告所提出之臺灣屏東地方法院函，原告陳稱：其原假扣
      押查封被告丙○○所有房屋豬舍及豬舍內飼養之豬隻並定期拍賣豬隻，惟於拍
      賣前因被告丙○○請求留下部分豬隻作為往後生活之依據，雙方於八十八年九
      月八日簽立協議書，被告同意將公豬五頭，母豬六十四頭，仔豬五十頭交由原
      告處理抵充貨款，價格以售予第三人之價格為依據，原告則不得就其他所剩餘
      之十四隻母豬及四十八隻仔豬扣押追索，嗣後原告遂撤銷豬隻部分之查封，並
      找來周豐田進行抓豬，第三人周豐田共抓取公豬三隻、母豬六十四隻、未離乳
      小豬五十隻，計支付原告四十二萬二千五百元，故本件代物清償之貨款僅四十
      二萬二千五百元等語為可採。被告丙○○稱業已抵償完畢即難採信。
四、本件原告依兩造所簽立之產品供應合約及本票，請求被告連帶給付壹佰壹拾萬柒
    仟捌佰元及自起訴狀送達翌日即民國八十九年三月十一日起至清償日止按年利率
    百分之五計算之利息，即無不合，應予准許。
五、本件原告陳明願供擔保，聲請宣告假執行，核無不合，爰酌定相當擔保金額准許
    之。
四、結論：原告之訴為有理由，依民事訴訟法第八十五條第二項，第三百九十條第二
    項判決如主文。
中      華      民      國    八十九    年      七      月     十一     日
                                民事第四庭法      官  蔡政哲
右為正本係照原本作成
如對本判決上訴，須於判決送達後廿日內向本院提出上訴狀
中      華      民      國    八十九    年      七      月     十三     日
                                          法院書記官  林鈴芬


司法院資訊處製作；財團法人民間司法改革基金會備份。
